最高法院刑事判決　　　　　　九十六年度台上字第三四七二號
上　訴　人　甲○○
選任辯護人　周啟同律師
上列上訴人因常業贓物案件，不服台灣高等法院台中分院中華民
國九十三年十一月十六日第二審更審判決（九十三年度上更(一)字
第一五一號，起訴案號：台灣台中地方法院檢察署八十九年度偵
字第三五六二、四一０五號），提起上訴，本院判決如下：
    主  文
原判決撤銷，發回台灣高等法院台中分院。
    理  由
本件原判決撤銷第一審科刑之判決，改判依牽連犯之例論處上訴
人常業贓物罪刑，固非無見。
惟查：(一)、原判決認定上訴人因王家鴻欲買贓車，乃媒介王家鴻
與江榮慶認識，王家鴻與江榮慶約定，江榮慶竊得汽車後打電話
給上訴人，再由上訴人聯絡王家鴻，江榮慶遂自民國八十七年十
二月起至八十八年五月間止，夥同宮念華於原判決附表（下稱附
表）一所示之時間、地點，竊得如附表一所示之汽車五輛。上訴
人基於牙保贓物之常業犯意，聯繫王家鴻告知已竊得之汽車，王
家鴻即將所欲變造之自小客車車身號碼、引擎號碼等資料，以牛
皮紙袋裝妥，交由上訴人轉交有犯意聯絡之江榮慶，江榮慶再夥
同宮念華及姓名年籍不詳綽號「阿國」成年男子，前往汽車旅館
或偏僻山區，將竊得車輛車身號碼、引擎號碼，依提供之號碼變
造後，加以行使，足以生損害於各車主，再由上訴人各以新台幣
（下同）十五萬元至二十五萬元不等低價牙保售予王家鴻，並由
上訴人駕車，搭載王家鴻一同前往取車，嗣由王家鴻先將車款交
付上訴人，上訴人則自上開買車價款中扣除一萬元作為報酬，再
將餘款轉交江榮慶，上訴人以此方式牟取不法利益，恃此為生，
以之為常業等情。理由欄並論述上訴人與江榮慶、王家鴻、綽號
「阿國」者，就附表一之五部汽車變造並行使變造車身、引擎號
碼之準私文書犯行，有犯意聯絡及行為分擔等語，似認附表一之
五部汽車均有變造引擎、車身號碼，然附表一編號一載明竊車後
變造車身號碼、編號三、四僅載明改懸車牌號碼使用、編號五則
為竊車後變造車身號碼，將已撞毀車之引擎裝填上，改懸車牌使
用，與事實、理由所載未盡相符，況附表一編號一劉添富所有之
汽車，究竟如何失竊，如何查獲，查獲時為何人持有，經查卷內
並無該車資料，原判決亦未敘明其認定之理由及依據，已嫌理由
欠備；再附表一編號五之汽車，原係羅素卿所有之Ｌ六─九０三
一號汽車，被查獲時已改懸ＲＨ─六四三六號車牌並登記為詹旻
憲名下，惟據江榮慶供稱「（警方查獲你時，查獲那些物品……
）查獲ＲＨ─六四三六號……自小客車一輛」，而詹旻憲亦稱該
車是江榮慶拿我的身分證購買的，他是問我要不要買車，我不要
買，他說就先過戶我的名義等語，上情若屬可採，則該車似仍處
於江榮慶持有中，而未經上訴人牙保王家鴻向江榮慶購買，原判
決對上揭有利上訴人之證據，不予採納亦未說明不採之理由，亦
有判決不備理由之違誤。(二)、汽車之引擎號碼及車身號碼，係汽
車製造廠商出廠之標誌，乃表示一定用意之證明，依刑法第二百
二十條第一項規定，應以私文書論。行為人如擅自將其中部分號
碼數字，予以變動更改，固應成立變造準私文書罪，但如擅將全
部號碼塗銷，另以其他號碼代之，即係消滅原文書而重新製作完
全不同之文書，則為偽造而非變造。原判決事實欄記載江榮慶竊
得如原判決附表所示之自小客車後，隨即經由上訴人聯繫告知王
家鴻，王家鴻即將所欲變造之自小客車車身號碼、引擎號碼等資
料，以牛皮紙袋裝妥交由上訴人轉交江榮慶，江榮慶再夥同宮念
華及綽號「阿國」者，將竊得車輛之車身號碼、引擎號碼，依提
供之號碼變造後，由上訴人各以十五萬元至二十五萬元不等之低
價牙保售予王家鴻等情，而就該部分論上訴人牽連犯變造準私文
書罪。惟原判決所謂江榮慶依提供之號碼變造，其變造文書之內
容即變造之號碼為何？原判決事實欄未詳予記載認定，理由內亦
未說明，難資為判斷其適用法律當否之依據，本院前次發回要旨
即已指明，原判決未予補正，違誤仍屬存在。以上或為上訴意旨
所指摘，或為本院得依職權調查之事項，應認原判決仍有撤銷發
回更審之原因。原判決不另為無罪部分，基於審判不可分之原則
，一併發回，併此敘明。
據上論結，應依刑事訴訟法第三百九十七條、第四百零一條，判
決如主文。
中　　華　　民　　國　九十六　年　　六　　月　二十八　日
                      最高法院刑事第六庭
                          審判長法官  呂　潮　澤
                                法官  吳　昆　仁
                                法官  孫　增　同
                                法官  趙　文　淵
                                法官  吳　　　燦
      本件正本證明與原本無異
                                      書  記  官
中　　華　　民　　國　九十六　年　　七　　月　　五　　日
                                                      V
